【裁判字號】    90,苗簡,163
【裁判日期】    900706
【裁判案由】    清償借款
【裁判全文】
宣示判決筆錄  九十年度苗簡字第一六三號
    原      告    萬泰商業銀行股份有限公司台中分公司
    法定代理人    乙○○
    送達代收人    甲○○
    被      告    丁○○○
    兼訴訟代理人  丙○○
右當事人間九十年度苗簡字第一六三號清償借款事件，於中華民國九十年七月六日下
午五時在本院民事第八法庭公開宣示判決，出席職員如左：
~B法      官  林念祖
~B法院書記官  尤旗樟
~B通      譯  巫芹貞
朗讀案由兩造均未到。
法官朗讀主文宣示判決，並諭知將判決主文、所裁判之訴訟標的及其理由要領，記載
於後：
    主      文
被告應連帶給付原告新台幣壹拾捌萬零伍佰肆拾元及自民國八十九年八月二十一日
起至清償日止，按年利率百分之十三．七五計算之利息，並自民國八十九年九月二十
二日起，逾期在六個月以內者依上開利率百分之十，逾期超過六個月者，依上開利率
百分之二十計算之違約金。
訴訟費用由被告連帶負擔。
本判決於原告以新台幣陸萬元為被告供擔保後，得假執行。
    訴訟標的：
消費借貸款返還請求權。
    理  由  要  領
一、原告主張：被告為訴外人劉元輝之父母，劉元輝於民國八十八年十二月十八日向
    原告借用新台幣（下同）二十萬元，約定自八十八年十二月二十一日起至九十三
    年十二月二十一日止按月分期清償，利息按年息百分之十三．七五採固定利率計
    付，遲延履行給付本金或利息時，除仍按上開利率計息外，逾期在六個月以內償
    還者，按照上開利率百分之十加付違約金，逾期超過六個月者，其超過六個月部
    份，加倍計付，並約定如有停止付款或拒絕承兌或付款者，或任何一宗債務不依
    約清償本金或付息者：：等情形，債務視為全部到期；詎料被告自八十九年九月
    十八日死亡，其並無配偶或直系血親卑親屬，故被告二人為其繼承人，然被告自
    九十年九月二十一日起即未依約清償，依約應視同全部到期，爰依消費借貸及繼
    承之法律關係，請求被告二人連帶給付如主文所示之本利及違約金。
二、被告則以：渠等並不知劉元輝有向原告貸款，劉元輝亦未留下任何財產，故被告
    對劉元輝之一切債務並無承受義務等語，茲為抗辯。
三、原告所述劉元輝向其貸款二十萬元之事實，業據提出借據及授信約定書各一紙為
    證，核與所述相符，堪信為真實。
四、按「繼承人除配偶外，依左列順序定之：一、直系血親卑親屬。二、父母。」民
    法第一千一百三十八條規定至明。查劉元輝尚未結婚，亦無直系血親卑親屬，而
    被告二人為其父母，復未拋棄繼承等情，為被告所自認。則依前揭規定，其法定
    繼承人自為被告二人。次按「繼承人自繼承開始時，除本法另有規定外，承受被
    繼承人財產上之一切權利、義務。」「繼承人對於被繼承人之債務，負連帶責任
    。繼承人相互間對於被繼承人之債務，除另有約定外，按其應繼分比例負擔之。
    」民法第一千一百四十八條、第一千一百五十三條第一項、第二項分別定有明文
    ，並未以繼承人知悉被繼承人負有債務，或被繼承人留有財產為要件。故被告二
    人應對被繼承人劉元輝之債務負連帶責任，不因不知劉元輝負有債務或劉元輝未
    留財產而有區別，渠等之抗辯並非可採。
五、從而原告訴請被告連帶清償所欠借款、利息與違約金，即無不合，應予准許。
六、原告陳明願供擔保聲請宣告假執行，核無不合，爰酌定相當擔保金額併宣告之。
中      華      民      國    九十      年      七      月      六      日
                                  臺灣苗栗地方法院簡易庭
                                      法      官  林念祖
右筆錄正本係照原本作成。
本筆錄正本之送達，與判決正本之送達有同一效力。
如對本判決上訴，須於判決送達後二十日內向本庭提出上訴狀，同時表明上訴理由，
（須按對造當事人人數提出繕本，並繳納上訴費用新臺幣二千七百零九元，另附送達
郵資三十四元郵票十份）
                                      法院書記官  尤旗樟
中      華      民      國    九十      年      七      月      十一    日


司法院資訊處製作；財團法人民間司法改革基金會備份。
